【裁判字號】    99,裁,1050
【裁判日期】    990513
【裁判案由】    違章建築
【裁判全文】
最  高  行  政  法  院  裁  定
                                      99年度裁字第1050號
聲  請  人  甲○○
上列聲請人因與相對人嘉義市政府間違章建築事件，對於中華民
國98年11月12日本院98年度裁字第2737號裁定，聲請再審，本院
裁定如下：
    主  文
再審之聲請駁回。
再審訴訟費用由聲請人負擔。
    理  由
一、按對於終審法院之裁定有所不服，除合於法定再審原因得聲
    請再審外，不容以其他之方法聲明不服，故不服終審法院之
    裁定而未以聲請再審之程序為之者，仍應視其為再審之聲請
    ，而依聲請再審程序調查裁判。本件聲請人提出再審起訴狀
    對於本院確定裁定聲明不服，依上說明，仍應視其為再審之
    聲請，而依聲請再審程序調查裁判。復按對於確定裁定聲請
    再審，依行政訴訟法第283條準用同法第277條第1項第4款之
    規定，必須表明再審理由及關於再審理由並遵守不變期間之
    證據。所謂表明再審理由，必須指明確定裁定有如何合於行
    政訴訟法第273條所定再審事由之具體情事，始為相當，倘
    僅泛言有再審事由而無具體情事者，仍難謂已合法表明再審
    事由，所為再審之聲請，即屬不合法。至行政訴訟法第273
    條第1項第13款及第14款所謂「發見未經斟酌之證物或得使
    用該證物」及「漏未斟酌足以影響於判決之重要證物」，係
    指足以影響於判決之重要證物，雖在前訴訟程序業已提出，
    然未經原判決加以斟酌者而言。又如該證物無關重要，或縱
    經斟酌亦不足以影響原判決之內容，或原判決曾於理由中說
    明其為不採之證據者，均與該款規定之要件不符。又當事人
    向本院提起上訴，是否合法，係屬本院應依職權調查裁判之
    事項，聲請人對本院以其上訴為不合法而駁回之裁定，以發
    見未經斟酌之證物為由聲請再審，依行政訴訟法第283條準
    用同法第275條第1項之規定，專屬本院管轄（本院95年8月
    份庭長法官聯席會議決議）。
二、本件聲請人因不服民國98年7月23日高雄高等行政法院98年
    度訴字第233號判決（下稱前程序判決），提起上訴，經本
    院98年度裁字第2737號裁定（下稱原確定裁定）駁回其上訴
    。嗣聲請人主張本院原確定裁定有行政訴訟法第273條第1項
    第1、2、13、14款所定再審事由，對之聲請再審，略謂：坐
    落於聲請人所居住嘉義市○○街46號建物道路旁之系爭圍牆
    ，縱屬違章建築，亦屬38年前已存在之舊有違建，拆除與否
    應依據建築法授權內政部訂定之違章建築處理辦法第11條第
    1、2項規定，相對人卻未依此規定辦理，在查報系爭圍牆為
    違建後，即以違章建築拆除通知單，通知應執行拆除，原處
    分自有違反上開處理辦法。又本件既非新建建物，相對人未
    察仍作成原處分，且未說明系爭圍牆為何屬於具有拆除必要
    性之實質違建，顯有裁量瑕疵，原確定裁定於此，自有適用
    法規顯有錯誤，且有漏未斟酌重要證物之再審事由。又系爭
    圍牆與聲請人所居住上開46號建物同時於23年1月20日興建
    完成，並連成一體，迄今已75年，前程序判決竟僅以肉眼判
    斷興建時材質為二丁掛磁磚，即認定系爭圍牆為新建物，未
    審視建物謄本及調查該建物確實完成日期，應有違誤。另系
    爭圍牆鄰近建物多為違章建築，相對人未同時取締，獨對系
    爭圍牆予以拆除，難謂公平。而前程序判決對於聲請人於系
    爭圍牆並未妨害公共衛生、安全、交通乙節，於其判決理由
    均未交待，應有判決理由不備之疏略，又系爭圍牆一邊在上
    開46號建物之土地上跨過水溝，並非坐落於公有土地上，前
    程序判決認定事實顯已錯誤，原確定裁定就上開重要且有利
    於聲請人之證據漏未斟酌，顯有不當云云。經核其聲請狀內
    表明之再審理由，無非係就前程序判決實體事實認定及證據
    調查取捨不服之理由，至對於原確定裁定以聲請人提起上訴
    非以前程序判決違背法令為理由，認其上訴為不合法，而予
    駁回，究有如何合於法定再審事由之具體情事，則未據敘明
    ，依上開規定及說明，其聲請自非合法。
三、據上論結，本件聲請為不合法。依行政訴訟法第283條、第
    278條第1項、第104條、民事訴訟法第95條、第78條，裁定
    如主文。
中    華    民    國    99    年    5     月    13    日
                    最高行政法院第六庭
                        審判長法官  吳  明  鴻
                              法官  林  茂  權
                              法官  侯  東  昇
                              法官  劉  介  中
                              法官  黃  秋  鴻
以  上  正  本  證  明  與  原  本  無  異
中    華    民    國    99    年    5     月    14    日
                              書記官  伍  榮  陞


司法院資訊處製作；財團法人民間司法改革基金會備份。
